臺灣高等法院刑事裁定
                                      109年度抗字第441號
抗  告  人
即  受刑人  盛承凱


                    （現於法務部○○○○○○○岩灣技能訓練所執行中）
上列抗告人即受刑人因聲請定其應執行刑案件，不服臺灣新北地
方法院中華民國108年12月27日裁定（108年度聲字第5026號），
提起抗告，本院裁定如下：
    主  文
原裁定撤銷。
甲○○犯附表所示各罪所處之刑，應執行有期徒刑捌年拾月。
    理  由
一、原裁定意旨略以：抗告人即受刑人甲○○因違反毒品危害防制
    條例等案件，經臺灣新北地方法院先後判處如附表所示之刑
    ，均已確定在案。茲據檢察官聲請定其應執行之刑，核屬正
    當，爰審酌受刑人所犯如附表編號2 至10、12至18所示各罪
    ，均係施用毒品罪，其犯罪種類、動機、目的、手段相似，
    所侵害者均非具有不可替代性、不可回復性之個人法益，責
    任非難重複之程度較高等因素，裁定應執行有期徒刑12年6
    月。
二、抗告意旨略以：刑法第51條規定固屬法院自由裁量事項，然
    非概無拘束，除法律上有其外部界限及內部界限外，並應受
    比例原則、公平正義原則之規範，避免責任非難重複，產生
    邊際效應遞減之不當效果，故採行加重單一刑主義，以期責
    罰相當，於行為人所犯數罪為相同犯罪類型，行為態樣、手
    段、動機均相似者，其責任非難重複之程度較高，應酌定更
    低之應執行刑。受刑人犯附表所示各罪，除編號11為傷害罪
    外，其餘皆為施用毒品罪，且犯罪時間集中，而編號1亦係
    因施用而持有毒品，原裁定未整體觀察受刑人犯罪類型、時
    間及動機相似，責任非難重複之程度較高，侵害他人法益較
    微，逕定應執行刑為有期徒刑12年6月，實有違責罰相當原
    則，亦難謂與法秩序之理念及法目的之內部界限無違。為此
    ，爰依法提起抗告，請重新裁量定其應執行刑，以使責罰相
    當，並令受刑人得早日重啟自新。
三、按數罪併罰，分別宣告多數有期徒刑者，於各刑中之最長期
    以上，各刑合併之刑期以下，定其刑期，但不得逾30年，刑
    法第51條第5 款定有明文，係採「限制加重原則」規範執行
    刑之法定範圍，為其定刑之外部界限。因一律將宣告刑累計
    執行，刑責恐將偏重而過苛，不符現代刑事政策及刑罰之社
    會功能，而有必要透過定應執行刑程序，授權法官對被告本
    身及所犯各罪為總檢視，進行充分而不過度之評價，以妥適
    調整之。至數罪併罰定應執行刑之裁量標準，應兼衡罪責相
    當及特別預防之刑罰目的，具體審酌整體犯罪過程之各罪關
    係（例如各行為彼此間之關聯性《數罪間時間、空間、法益
    之異同性》、所侵害法益之專屬性或同一性、數罪對法益侵
    害之加重效應等）及罪數所反應行為人人格及犯罪傾向等情
    狀綜合判斷，為妥適之裁量，仍有比例原則及公平原則之拘
    束，倘違背此內部界限而濫用其裁量，仍非適法（最高法院
    104年度台抗字第718號裁定意旨參照）。刑法第51條就宣告
    多數有期徒刑採行加重單一刑之方式，除著眼於緩和多數有
    期徒刑合併執行所造成之苛酷外，更重在避免責任非難之重
    複，蓋有期徒刑之科處，不僅在於懲罰犯罪行為，更重在矯
    治犯罪行為人、提升其規範意識、回復社會對於法律規範之
    信賴，是應併合處罰之複數有期徒刑，倘一律合併執行，將
    造成責任重複非難。具體言之，行為人所犯數罪倘屬相同之
    犯罪類型者（如：複數竊盜犯行或複數施用毒品犯行），於
    併合處罰時其責任非難重複之程度較高，自應酌定較低之應
    執行刑；然行為人所犯數罪雖屬相同之犯罪類型，但所侵犯
    者為具有不可替代性、不可回復性之個人法益（如殺人、妨
    害性自主）時，於併合處罰時，其責任非難重複之程度則較
    低，而得酌定較高之應執行刑。
四、經查：
　㈠受刑人犯如附表所示之罪，經法院分別判處如附表所示之刑
    ，並先後確定在案，其中附表編號12至19所示之罪，其犯罪
    時間係在附表編號1至11所示之罪裁判確定前，有各該判決
    書及本院被告前案紀錄表在卷可查。又附表所示各罪之宣告
    刑，最長之刑為有期徒刑4年4月，合併刑期為有期徒刑18年
    4月，原裁定於此範圍內，考量附表編號1至11所示之罪，業
    經臺灣新北地方法院以104年度訴字第520、669號判決定應
    執行有期徒刑7年2月，附表編號12至13所示之罪，業經臺灣
    新北地方法院以105年度審訴字第336號判決定應執行有期徒
    刑1年4月，附表編號14至18所示之罪，業經臺灣新北地方法
    院以105年度訴字第306號判決定應執行有期徒刑3年4月，乃
    酌定其應執行之刑為有期徒刑12年6月，固無違背定應執行
    刑之外部界限。
　㈡惟施用毒品之行為人，所侵犯者係社會法益，並非具不可替
    代性、不可回復性之個人法益，其觸犯數個相同罪質之施用
    毒品罪時，責任被重複非難評價之程度，即較一般侵害數個
    不同法益者為高。本件受刑人所犯如附表所示各罪，除如附
    表編號1、19所示之持有第一、二級毒品罪，附表編號11所
    示之傷害罪外，悉為罪質相同之施用毒品罪，所侵害法益同
    一，且其行為時間係在103年12月至104年10月間，各次查獲
    時間均相隔非久，符合毒品犯罪施用者具有成癮性、難以短
    時間戒斷之特性。而87年立法通過之毒品危害防制條例，其
    立法理由揭明施用毒品者，除係刑事法意義之犯人外，並具
    有病人之特色，故立法上採行監禁式治療與社區醫療處遇之
    雙軌制度，以相當時間之隔離或輔導戒斷，作為矯治方式，
    蓋因毒品施用者具有成癮性之本質，尚難期待其於未經隔離
    矯治之期間內自行戒斷不重複違犯，受刑人犯施用毒品罪達
    16次，雖可見其意志力、對刑罰之反應力薄弱，究係深受毒
    品成癮之害所致，並係自戕健康為主，尚未因施用毒品進而
    販賣營利，或為籌措購毒資金從事財產犯罪，其反社會人格
    與犯罪傾向顯然較低。法院於定應執行刑時，自應衡酌受刑
    人因具毒癮而施用毒品之病態性人格、犯罪情節，予以適當
    定刑，俾免發生刑罰與責任背離之不合理現象。
　㈢從而，原裁定以受刑人所犯如附表所示各罪，定應執行有期
    徒刑12年6月，實已趨近附表備註欄所示各次定刑與附表編
    號19所示之罪宣告刑之總和13年2月，難謂已充分審酌受刑
    人所犯各罪之犯罪類型特性、侵害法益屬性、各罪之犯罪時
    間、毒品犯罪之病態性人格、受刑人之犯罪傾向等，與毒品
    危害防制條例之立法目的及刑事政策未合，致有罪刑不相當
    之情。抗告人執此提起抗告，指摘原裁定不當，為有理由，
    應由本院予以撤銷。
五、又抗告法院認為抗告有理由者，應以裁定將原裁定撤銷；於
    有必要時，並自為裁定，刑事訴訟法第413 條定有明文。本
    件業經犯罪事實最後判決之原審法院依刑事訴訟法第477 條
    第1 項規定以裁定定其應執行之刑，本院為受理抗告之第二
    審法院，因認原裁定有上開可議之處而予撤銷，惟原裁定所
    憑之基礎事實並未變動，且裁量違誤之事實已明，並經本院
    詳述行使裁量之遵循標準，為使司法資源有效利用，應認合
    於上揭規定所稱有必要自為裁定之情形。從而，本院於刑法
    第51條第5 款所定法律之外部界限，及受內部界限之拘束，
    審酌受刑人犯罪之次數、情節、罪質、所犯數罪整體之非難
    評價暨上揭犯罪反應出之人格特性及前所定應執行刑度等節
    ，定其應執行之刑如主文第二項所示，以使罪刑相當。
據上論斷，應依刑事訴訟法第413條、第477條第1 項，刑法第53
條、第51條第5款，裁定如主文。
中　　華　　民　　國　　109 　年　　3 　　月　　30　　日
                  刑事第三庭    審判長法　官  張惠立   
                                      法　官  劉兆菊
                                      法　官  廖怡貞
以上正本證明與原本無異。
如不服本裁定，應於收受送達後五日內向本院提出抗告狀。
                                      書記官  劉芷含
中　　華　　民　　國　　109 　年　　3 　　月　　30　　日
附表：受刑人甲○○定應執行刑案件一覽表
編號  1 2 3 罪名  持有第二級毒品純質淨重20公克以上 施用第一級毒品 施用第一級毒品 宣告刑  有期徒刑4年4月 有期徒刑9月 有期徒刑9月 犯罪日期  103年12月28日 103年12月28日傍晚6時許 104年1月8日晚間7時15分為警採尿前回溯26小時之某時 偵查(自訴)機關 年度案號  新北地檢104年度偵字第1933號、104年度調偵字第1635號、104年度毒偵字第404、1652、1763、1901號、3502號 新北地檢104年度偵字第1933號、104年度調偵字第1635號、104年度毒偵字第404、1652、1763、1901號、3502號 新北地檢104年度偵字第1933號、104年度調偵字第1635號、104年度毒偵字第404、1652、1763、1901號、3502號  法院 新北地院 新北地院 新北地院 最後事實審 案號 104年度訴字第  520、669號 104年度訴字第  520、669號 104年度訴字第  520、669號  判決日期 104/12/29 104/12/29 104/12/29  法院 新北地院 新北地院 新北地院 確定 判決 案號 104年度訴字第  520、669號 104年度訴字第  520、669號 104年度訴字第  520、669號  判決確定日期 105/01/26 105/01/26 105/01/26 是否為得易科罰金之案件  否 否 否 備註  新北地檢105年度執字第2638號 新北地檢105年度執字第2638號 新北地檢105年度執字第2638號   編號1-11定應執行有期徒刑7年2月   

編號  4 5 6 罪名  施用第二級毒品 施用第一級毒品 施用第二級毒品 宣告刑  有期徒刑7月 有期徒刑9月 有期徒刑7月 犯罪日期  104年1月8日凌晨1時許 104年1月21日凌晨2時50分許為警採尿前回溯26小時內之某時 104年1月20日晚間8、9時許 偵查(自訴)機關 年度案號  新北地檢104年度偵字第1933號、104年度調偵字第1635號、104年度毒偵字第404、1652、1763、1901號、3502號 新北地檢104年度偵字第1933號、104年度調偵字第1635號、104年度毒偵字第404、1652、1763、1901號、3502號 新北地檢104年度偵字第1933號、104年度調偵字第1635號、104年度毒偵字第404、1652、1763、1901號、3502號  法院 新北地院 新北地院 新北地院 最後事實審 案號 104年度訴字第  520、669號 104年度訴字第  520、669號 104年度訴字第  520、669號  判決日期 104/12/29 104/12/29 104/12/29  法院 新北地院 新北地院 新北地院 確定 判決 案號 104年度訴字第  520、669號 104年度訴字第  520、669號 104年度訴字第  520、669號  判決確定日期 105/01/26 105/01/26 105/01/26 是否為得易科罰金之案件  否 否 否 備註  新北地檢105年度執字第2638號 新北地檢105年度執字第2638號 新北地檢105年度執字第2638號   編號1-11定應執行有期徒刑7年2月   

編號  7 8 9 罪名  施用第二級毒品 施用第一級毒品 施用第一級毒品 宣告刑  有期徒刑7月 有期徒刑9月 有期徒刑9月 犯罪日期  104年3月2月晚間6、7時許 104年3月2月晚間9、10時許 104年5月13日凌晨3時許 偵查(自訴)機關 年度案號  新北地檢104年度偵字第1933號、104年度調偵字第1635號、104年度毒偵字第404、1652、1763、1901號、3502號 新北地檢104年度偵字第1933號、104年度調偵字第1635號、104年度毒偵字第404、1652、1763、1901號、3502號 新北地檢104年度偵字第1933號、104年度調偵字第1635號、104年度毒偵字第404、1652、1763、1901號、3502號  法院 新北地院 新北地院 新北地院 最後事實審 案號 104年度訴字第  520、669號 104年度訴字第  520、669號 104年度訴字第  520、669號  判決日期 104/12/29 104/12/29 104/12/29  法院 新北地院 新北地院 新北地院 確定 判決 案號 104年度訴字第  520、669號 104年度訴字第  520、669號 104年度訴字第  520、669號  判決確定日期 105/01/26 105/01/26 105/01/26 是否為得易科罰金之案件  否 否 否 備註  新北地檢105年度執字第2638號 新北地檢105年度執字第2638號 新北地檢105年度執字第2638號   編號1-11定應執行有期徒刑7年2月   

編號  10 11 12 罪名  施用第二級毒品 傷害 施用第二級毒品 宣告刑  有期徒刑7月 有期徒刑8月 有期徒刑8月 犯罪日期  104年5月13日凌晨5時許 104年1月5日 104年8月22日19時30分許 偵查(自訴)機關 年度案號  新北地檢104年度偵字第1933號、104年度調偵字第1635號、104年度毒偵字第404、1652、1763、1901號、3502號 新北地檢104年度偵字第1933號、104年度調偵字第1635號、104年度毒偵字第404、1652、1763、1901號、3502號 新北地檢104年度毒偵字第6304號  法院 新北地院 新北地院 新北地院 最後事實審 案號 104年度訴字第  520、669號 104年度訴字第  520、669號 105年度審訴字第336號  判決日期 104/12/29 104/12/29 105/04/25  法院 新北地院 新北地院 新北地院 確定 判決 案號 104年度訴字第  520、669號 104年度訴字第  520、669號 105年度審訴字第336號  判決確定日期 105/01/26 105/01/26 105/05/17 是否為得易科罰金之案件  否 否 否 備註  新北地檢105年度執字第2638號 新北地檢105年度執字第2638號 新北地檢105年度執字第9569號   編號1-11定應執行有期徒刑7年2月  編號12-13定應執行有期徒刑1年4月 

編號  13 14 15 罪名  施用第一級毒品 施用第二級毒品 施用第一級毒品 宣告刑  有期徒刑10月 有期徒刑9月 有期徒刑11月 犯罪日期  104年8月23日17時許 104年6月1日下午3時 104年6月1日下午5時 偵查(自訴)機關 年度案號  新北地檢104年度毒偵字第6304號 新北地檢104年度毒偵字第4013、5138、5262、8784號 新北地檢104年度毒偵字第4013、5138、5262、8784號  法院 新北地院 新北地院 新北地院 最後事實審 案號 105年度審訴字第336號 105年度訴字第  306號 105年度訴字第  306號  判決日期 105/04/25 105/08/10 105/08/10  法院 新北地院 新北地院 新北地院 確定 判決 案號 105年度審訴字第336號 105年度訴字第  306號 105年度訴字第  306號  判決確定日期 105/05/17 105/09/03 105/09/03 是否為得易科罰金之案件  否 否 否 備註  新北地檢105年度執字第9569號 新北地檢105年度執字第13497號 新北地檢105年度執字第13497號   編號12-13定應執行有期徒刑1年4月 編號14-18定應執行有期徒刑3年4月  

編號  16 17 18 罪名  施用第二級毒品 施用第一級毒品 施用第一級毒品 宣告刑  有期徒刑9月 有期徒刑1年 有期徒刑1年 犯罪日期  104年7月11日下午某時許 104年7月16日4時5分許為警採尿回溯26小時內某時許 104年10月9日下午8時 偵查(自訴)機關 年度案號  新北地檢104年度毒偵字第4013、5138、5262、8784號 新北地檢104年度毒偵字第4013、5138、5262、8784號 新北地檢104年度毒偵字第4013、5138、5262、8784號  法院 新北地院 新北地院 新北地院 最後事實審 案號 105年度訴字第  306號 105年度訴字第  306號 105年度訴字第  306號  判決日期 105/08/10 105/08/10 105/08/10  法院 新北地院 新北地院 新北地院 確定 判決 案號 105年度訴字第  306號 105年度訴字第  306號 105年度訴字第  306號  判決確定日期 105/09/03 105/09/03 105/09/03 是否為得易科罰金之案件  否 否 否 備註  新北地檢105年度執字第13497號 新北地檢105年度執字第13497號 新北地檢105年度執字第13497號   編號14-18定應執行有期徒刑3年4月   

編號  19   罪名  持有第一級毒品純質淨重10公克以上   宣告刑  有期徒刑1年4月   犯罪日期  104年10月8日   偵查(自訴)機關 年度案號  新北地檢104年度偵字第28180號、104年毒偵字第7659號    法院 新北地院   最後事實審 案號 105年度審訴字第1108號    判決日期 105/08/29    法院 新北地院   確定 判決 案號 105年度審訴字第1108號    判決確定日期 105/10/04   是否為得易科罰金之案件  否   備註  新北地檢105年度執字第14981號